【裁判字號】    98,司家聲,222
【裁判日期】    980702
【裁判案由】    核定遺產管理人報酬
【裁判全文】
臺灣高雄地方法院民事裁定           98年度司家聲字第222號
聲  請  人  林復華律師即被繼承人甲○○之遺產管理人
上聲請人聲請核定遺產管理人報酬事件，本院裁定如下：
    主  文
聲請人任被繼承人甲○○（女，民國○○年○月○日生，身分證
統一編號：Ｚ000000000號）之遺產管理人之報酬核定
為新臺幣伍萬仟元。
程序費用新臺幣壹仟元由被繼承人甲○○之遺產負擔。
    理  由
一、按「遺產管理人，得請求報酬，其數額由親屬會議按其勞力
    及其與被繼承人之關係酌定之。」、「依本法之規定應開親
    屬會議時，由當事人、法定代理人或其他利害關係人召集之
    。」、「親屬會議不能召開或召開有困難時，依法應經親屬
    會議處理之事項，由有召集權人聲請法院處理之。」，民法
    第1183條、第1129條、第1132條第2 項前段分別定有明文。
二、本件聲請意旨略以：聲請人前經本院96年度財管字第148 號
    民事裁定選任為被繼承人甲○○之遺產管理人。嗣依本院97
    年度家催字第47號民事裁定為公示催告，並執行遺產管理人
    職務及編制遺產清冊，且聲請人為進行管理本件遺產，已代
    墊相關費用新臺幣（下同）3,748 元。茲因遺產管理人之報
    酬已難期待由親屬會議酌定，爰依民法第1138條規定及「代
    管無人承認繼承作業要點」第14點第3 項規定，以管理遺產
    報酬不得低於遺產現值百分之一為計算標準，並參酌財政部
    97年3 月7 日台財稅字第0974514510號令頒「稽徵機關核算
    96年度執行業務者收入標準」，律師擔任遺產管理人，每件
    按標的物財產價值百分之九計算收入課徵執行業務所得稅，
    聲請本院酌定本件遺產管理人報酬等語。
三、經查：
  (一)本件被繼承人甲○○死亡後，其繼承人均已拋棄繼承權，且
    未經親屬會議選定遺產管理人，經本院選任聲請人為被繼承
    人之遺產管理人乙節，有聲請人提出之本院96年度財管字第
    148 號民事裁定暨確定證明書附卷可稽，堪信為真實。準此
    ，聲請人顯難召開親屬會議酌定其管理遺產之報酬，是其本
    於利害關係人之地位，聲請本院酌定報酬，洵屬有據。
  (二)聲請人主張之前揭事實，除上述裁定外，另據其提出甲○○
    遺產清冊、本院97年度家催字第47號、林復華律師函、本院
    檢察署檢察官不起訴處分書、遺產稅申報書、財政部高雄市
    國稅局遺產稅核定通知書、財政部高雄市國稅局95年度綜合
    所得稅各類所得資料清單、財產歸屬資料清單、土地謄本、
    建物謄本、財政部高雄市國稅局函、高雄市稅捐稽徵處鹽埕
    分處96年地價稅繳款書、96、97、98年房屋稅繳款書、法務
    部行政署高雄行政執行處通知、先行代墊費用之收據等件影
    本各1 份為證，堪信為真實。本院審酌：被繼承人之遺產有
    土地16筆、房屋3 筆、存款8 筆及投資43筆，合計現值為26
    ,385,863 元 ，積欠地價稅及房屋稅總計59,628元，除此之
    外，尚無其他債權人陳報債權，足見其遺產法律關係尚屬單
    純，無其他繁瑣事務代處理；又聲請人業已閱卷、查詢被繼
    承人財產、聲請公示催告、登報、通知受遺贈人聲明願受遺
    贈與否，後續尚有會同受遺贈人申辦遺贈之申請待理，聲請
    人處理上開事務及後續所需時間之久暫、耗費人力之程度及
    各債權人受償權利之保障等一切情狀，認聲請人任被繼承人
    遺產管理人之報酬金額，核定為53,000元（含已代為墊支之
    相關費用），即屬適當，爰酌定如主文第1 項所示。至於聲
    請人另請求擔任遺產管理人所支出之代墊費用3,748 元乙節
    ，因該部分代墊費用依法應由遺產支應，而列於遺產管理人
    之報酬內，故此部分應無庸另行核給，併此述明。至「代管
    無人承認繼承作業要點」第14點第3 項規定，以管理遺產報
    酬不得低於遺產現值百分之一為計算標準，及財政部97年3
    月7 日台財稅字第0974514510號令頒「稽徵機關核算96年度
    執行業務者收入標準」，律師擔任遺產管理人，每件按標的
    物財產價值百分之九計算，僅供法院斟酌，尚非為據以論酬
    之依據，併此敘明。
四、末按依法應由關係人（包括聲請人、相對人及其他利害關係
    人）負擔費用者，法院裁定命關係人負擔時，應一併確定其
    數額，非訟事件法第24條第1 項所明定。經核本件聲請事件
    ，應徵之程序費用為1,000 元，依非訟事件法第157 條規定
    ，應由遺產負擔，爰併予確定如主文第2 項所示，附此敘明
    。
五、依非訟事件法第157 條、第24條第1 項，裁定如主文。
中    華    民    國    98    年    7     月    2    日
                  家事法庭  司法事務官  林于莙
上為正本係照原本作成。
如對本裁定抗告，須於裁定送達後10日之不變期間內，向本院提
出抗告狀，並繳納抗告費新臺幣1,000元。
中    華    民    國    98    年    7     月    2     日
                            書  記  官  李冠毅


司法院資訊處製作；財團法人民間司法改革基金會備份。
